臺灣屏東地方法院刑事判決　　　　　　　　　　　　九十二年度交簡上字第三四號
　　公　訴　人　臺灣屏東地方法院檢察署檢察官
　　上　訴　人
　　即　被　告　甲○○
右列被告過失傷害案件，上訴人不服本院刑事庭九十二年度交簡字第六一號，中華民
國九十二年八月二十四日刑事簡易判決（檢察官聲請簡易處刑案號：台灣屏東地方法
院檢察署九十二年度偵字第七三五號）提起上訴，本院管轄第二審合議庭，認為應適
用通常程序審判，自為第一審判決，判決如左：
    主  文
原判決撤銷。
甲○○無罪。
    理  由
一、檢察官聲請簡易判決處刑要旨：
    上訴人甲○○於民國九十一年八月十二日下午一時四十分許，駕駛車號ＷＶ─三
    九八八號自用小客車，沿縣道一八四（乙）線，由高雄縣美濃鄉往屏東縣高樹鄉
    方向，行經屏東縣高樹鄉東振村高美大橋時，原應注意汽車駕駛人駕駛汽車在雙
    向二車道行駛時，應在遵行車道內行駛，不得任意侵入來車道，以避免危險之發
    生，依當時為晴天午後，天候、光線、視野良好，現場為鋪設柏油之縣道橋樑路
    段、路面無瑕疵、施工等障礙，亦無其他不能注意之情形，竟疏於注意，貿然侵
    入來車道，並撞擊對向路旁護欄後，失控彈回撞及由告訴人乙○○（涉案部分已
    經不起訴處分）駕駛，附載其子丙○○，由屏東縣高樹鄉往高雄縣美濃鄉方向行
    駛之車號五Ｆ─六九四七號廂型小客車，致告訴人乙○○因而受有背部挫擦傷之
    傷害，丙○○則受有頭部挫擦傷、腦震盪、胸挫傷之傷害（此部分未據告訴），
    因而依據刑法第二百八十四條第一項前段之過失傷害罪，訴請處罰。
二、本院的判斷：
  (一)公訴人認被告甲○○涉有前述過失傷害罪嫌，無非係以告訴人乙○○之指訴，並
    有警製之道路交通事故調查報告表、現場照片、同慶醫院診斷證明書及台灣省高
    屏澎區車輛行車事故鑑定委員會鑑定意見書等為其主要論據。訊據上訴人即被告
    甲○○堅決否認有何過失傷害犯行，辯稱：我當時駕駛ＷＮ－三九八八號自小客
    車，後面跟隨一部小貨車，均沿美濃往高樹方向行駛，行經肇事地點時，該小貨
    車突然駛入來車道超越我的車，此時對向由告訴人乙○○駕駛五Ｆ─六九四七號
    自小客車見狀措手不及，迅即向左閃避駛入我車道撞擊我的車，我才失控滑向對
    向車道等語。
  (二)按犯罪事實應依證據認定之，無證據不得認定犯罪事實，又不能證明被告犯罪者
    ，應諭知無罪之判決，刑事訴訟法第一百五十四條第二項及第三百零一條分別定
    有明文。又事實之認定，應憑證據，如未能發現相當證據，或證據不足以證明，
    自不能以推測或擬制之方法，為裁判基礎（最高法院四十年台上字第八六號判例
    參照）。而所謂認定犯罪事實之證據，係指足以證明被告確有犯罪行為之積極證
    據而言，該項證據必須適合於被告犯罪事實之認定，始得採為斷罪之資料（最高
    法院六十九年臺上字第四九一三號判例參照）。
  (三)經查：
    1.本件肇事地點高美大橋雙向各僅有一車道，寬三點四公尺，被告所駕駛小客車
      （以下簡稱被告車）肇事後終止於對向（東向西）車道外側，車身轉向朝西、
      車頭全毀，距離車頭右前方約五公尺路邊護欄上有一處輪胎痕，長五公尺。顯
      示被告車頭以近似垂直方向撞擊護欄，且被告車頭轉向與護欄近似垂直撞擊前
      ，其車輛轉向所需轉彎半徑則必須由西向東開始轉向，若於東向西車道轉向，
      則僅會左前車頭擦撞護欄而無法垂直撞擊，因此被告車撞擊護欄前應行駛於西
      向東車道；另告訴人所駕駛之自小客車（以下簡稱告訴人車）肇事後終止於對
      向（西向東）車道，與告訴人車撞擊護欄之輪胎痕位置平行，左前輪向左轉向
      距離路邊零點五公尺。左後輪距離路邊零點八公尺，路面無煞車痕，告訴人車
      左前大燈脫落、右前車頭損壞、前保險桿受損變形等情，亦有警製之道路交通
      事故調查報告表及現場照片多幀（見偵查卷第十一頁至第十四頁）附卷可證，
      足認告訴人車於西向東車道與被告車發生碰撞後，被告車才失控撞擊對向車道
      之護欄。本件經本院依職權囑託中央警察大學鑑定，結果亦同此見解，此有該
      大學九十三年七月十九日以校鑑科字第０九三０００一二九六號鑑定書可參。
      公訴人認係被告駕駛前揭自小客車未遵行車道而侵入來車道，顯與事理有違，
      不得為不利被告之認定。
    2.本件車禍雖經台灣省高屏澎區車輛行車事故鑑定委員會，及台灣省車輛行車事
      故覆議鑑定委員會鑑定，認係被告駕駛前述自小客車侵入來車道為肇事原因，
      告訴人駕駛前述自小客車無肇事因素，惟該鑑定所引用之佐證資料，僅載「相
      片顯示擦地痕在西往東車道，西往東右側護欄有被告車擦撞痕。」，並未說明
      何以推論撞擊點在東向西車道，且係被告侵入來車道，是該鑑定意見書及覆議
      意見書，尚有疏漏，要難採為不利被告之認定。
    3.綜上所述，被告駕駛前述自小客車，並無未遵行車道而任意侵入來車道之事實
      ，則告訴人之傷害結果顯非被告之過失行為所致，此外，復查無其他證據足以
      證明被告有公訴人所指之過失傷害犯行，要屬不能證明被告犯罪。原審未為詳
      察，遽為被告科刑之判決，尚有未合。被告上訴意旨，執此指摘原判決不當，
      為有理由，自應由本院將原判決予以撤銷，另為被告無罪之諭知。
  (四)本件檢察官聲請以簡易判決處刑之案件，經法院認為有第四百五十一條之一第四
    項但書之情形者，應適用通常訴訟程序審判之，刑事訴訟法第四百五十二條定有
    明文；且對於簡易判決之上訴，準用刑事訴訟法第三編第一章及第二章之規定，
    管轄第二審之地方法院合議庭受理簡易判決上訴案件，應依通常程序審理。其認
    案件有刑事訴訟法第四百五十二條之情形者，應撤銷原判決，逕依通常程序為第
    一審判決，法院辦理刑事訴訟簡易程序案件應行注意事項第十四項亦規定詳盡。
    本件原審依承辦檢察官聲請簡易判決處刑，對被告以過失傷害罪論罪科刑，經本
    院撤銷原判決，改判被告無罪，已詳如前述，足認檢察官聲請簡易判決處刑為不
    適當，而有刑事訴訟法第四百五十一條之一第四項但書第三款之情形，故依前揭
    規定，應由本院合議庭逕依通常程序審理後，自為第一審判決，檢察官或被告如
    不服本判決，仍得於法定上訴期間內，向管轄之第二審法院提起上訴，附此敘明
    。
三、適用的法律：
    刑事訴訟法第四百五十二條、四百五十五條之一第一項、第三項、第三百六十九
    條第一項前段、第三百六十四條、第三百零一條第一項前段。
中      華      民      國      九十三      年    八    月    二十六    日
                                 臺灣屏東地方法院交通法庭
                                  審判長  法  官  羅森德
                                          法  官  楊文廣
                                          法  官  林柏泓
右正本證明與原本無異。
如不服本判決應於收受本判決後送達後十日內向本院提出上訴書狀，其未敘述上訴理
由者，並得於提起上訴後十日內向本院補提理由書狀（均須按他造當事人之人數附繕
本 ）「切勿逕送上級法院」
                                          書記官   劉音利
中      華      民      國      九十三      年    八    月    二十六    日
